【裁判字號】    90,易,602
【裁判日期】    901219
【裁判案由】    違反公司法
【裁判全文】
臺灣臺中地方法院刑事判決                            九十年度易字第六二號
    公  訴  人  臺灣台中地方法院檢察署檢察官
    被      告  甲○○
右列被告因違反公司法案件，經檢察官聲請以簡易判決處刑（聲請案號：八十九年度
偵字第一七九九六號），本院認為不宜，改依通常程序審理，判決如左：
    主  文
甲○○以未經設立登記之公司名稱經營業務，處拘役貳拾日，如易科罰金，以參佰元
折算壹日，緩刑貳年。扣案以「原味屋食品公司」名義製造之「鄉村小品」食品壹包
，沒收。
    事  實
一、甲○○乃設在台中縣豐原巿豐南街九十二巷一一一弄四十六之一號「原味屋食品
    行」之負責人，明知並無設立登記「原味屋食品公司」，竟自民國八十八年五月
    間起，以「原味屋食品公司」之名義，在此經營販售產品名稱為「鄉村小品」之
    食品業務。迨至八十八年八月間，因民眾向行政院公平交易委員會檢舉，該會對
    甲○○訪談、調查後，發覺甲○○之「原味屋食品行」於所製造銷售之「鄉村小
    品」產品外包裝上明白標示製造廠為「原味屋食品公司」，而函請經濟部查悉上
    情。
二、案經經濟部函送臺灣台中地方法院檢察署檢察官偵查後，聲請以簡易判決處刑，
    本院認不宜，改依通常程序審理。
    理  由
一、訊據被告甲○○對其於右揭時、地以「原味屋食品公司」之名義，經營販售品名
    為「鄉村小品」之食品業務等事實，供承不諱在卷，核與其為行政院公平交易委
    員會訪談時之陳述相符，有陳述紀錄一份在卷足憑；此外，復有以「原味屋食品
    公司」名義製造之「鄉村小品」食品一包扣案可資佐證，並經本院勘驗此項產品
    之外包裝，確實明白標示製造廠為「原味屋食品公司」，此有勘驗筆錄附卷可查
    ，被告上述自白顯與事實相符，得為證據。雖被告另辯稱其學歷不高，不清楚相
    關之法律規定，不知此舉違法云云，惟以尚不得因不知法律而免除刑事事任。是
    本件事證明確，被告右開未經設立登記，即以公司名義經營業務之犯行，足可認
    定。
二、核被告甲○○所為，係違反公司法第十九條第一項未經設立登記，不得以公司名
    義經營業務之規定，應依同條第二項處斷。又被告雖自八十八年五月間起即違反
    上開規定，至同年八月間始被查獲，惟公司法第十九條第二項之行為本質屬於繼
    續犯性質之單純一罪，僅為一罪。爰審酌被告妨害商業行政之管理及社會交易之
    安全，以該公司名義經營業務約三個月之久，及其犯罪之目的、動機、手段、方
    法、犯後態度尚可等一切情狀，量處如主文所示之刑。另查被告並無前科，未曾
    受有期徒刑以上刑之宣告，此有臺灣台中地方法院檢察署刑案資料查註紀錄表及
    臺灣高等法院被告全國前案紀錄表各一份在卷可明，並供稱其「原味屋食品行」
    之規模不大，營業額少，目前已不再販售前項產品，極盼得有自新之機會等語，
    可見其經本案之審理後，已知所警惕，信不致再犯，本院因認前開所宣告之刑，
    以暫不執行為宜，乃併宣告緩刑二年，以啟自新，並觀後效。至扣案以「原味屋
    食品公司」名義製造之「鄉村小品」食品一包，乃被告所有供本件犯罪所用之物
    ，前已敘明，爰依刑法第三十八條第一項第二款，併予宣告沒收。
據上論斷，應依刑事訴訟法第四百五十二條、第二百九十九條第一項前段，公司法第
十九條第二項、第一項，刑法第十一條前段、修正後第四十一條第一項前段、第七十
四條第一款、第三十八條第一項第二款，罰金罰鍰提高標準條例第二條，判決如主文
。
中      華      民      國      九十      年    十二    月      十九    日
                                        法  官  莊  深  淵
右正本證明與原本無異。
如不服本判決，應於送達後十日內向本院提出上訴狀（須附繕本），上訴於台灣高等
法院台中分院。
                                        書記官
中      華      民      國      九十      年    十二    月      十九    日
附錄論罪科刑法條
公司法第十九條：
未經設立登記，不得以公司名義經營業務或為其他法律行為。
違反前項規定者，行為人各處一年以下有期徒刑、拘役或科或併科新臺幣十五萬元以
下罰金，並自負其責；行為人有二人以上者，連帶負責，並由主管機關禁止其使用公
司名稱。


司法院資訊處製作；財團法人民間司法改革基金會備份。
